# 求助：合并资本公积与母公司资本公积是否一致

提问人：大叶 时间：2010-07-20 09:36:26
按新准则的话，通常情况下，合并资本公积应该是要等于母公司权益法调整后的资本公积吗？也就是说（合并资本公积=母公司资本公积+子公司资本公积*投资比例）吗？ 在线等。。。

回答人：chenyiwei
回复 楼主 大叶 的帖子新准则下，这种关系在子公司或者权益法核算的联营、合营企业发生复杂业务的情况下很可能是不成立的。这不仅仅是通过模拟权益法所能解决的，更重要的一点是目前合并报表所依据的实体理论与原先传统的母公司理论之间存在重大差异，导致就同一交易或事项，母公司个别报表和合并报表所处的角度也不同，从而得到不同的结果。例如，在不丧失控制权的前提下收购少数股权或部分处置子公司股权，合并报表层面的处理就和母公司个别报表层面完全不同，母公司个别报表层面可就部分处置确认损益，合并报表层面只能调整资本公积，这种视角差异会导致合并和母公司层面的资本公积不具有可比性，所以不能再用传统的母公司理论来看这个问题。所以，我本人一直反对现在所谓的“先模拟权益法再合并”的做法，这种做法不仅仅是有时自找麻烦，还会导致合并结果出现偏差。如果不是模拟权益法，那么一直争议不断的“子公司盈余公积在合并报表上是否要恢复”之类问题根本就不是问题。
在国际准则下编制合并报表时，也没有听说先要模拟权益法再合并。

回答人：chenyiwei
回复 7 楼 大叶 的帖子直接在成本法下合并，抵销长期股权投资与购买日（或合并日）被投资企业净资产中的相应份额，并确认商誉等。被购买方利润表直接与购买方数字相加，抵销内部往来和内部交易，但不再抵销模拟权益法的内部投资收益。另外，很重要的一点是就合并集团与母公司个别报表层面对同一事项的“视角差异”进行相应调整，例如收购少数股权、部分处置子公司股权之类交易的调整等。

回答人：chenyiwei
很重要的一点是： 33 号准则没有强调在实体观下应当作出的“视角调整”，而只是继续沿用传统的抵销思维，重点关注内部交易的抵销。因此这个准则是存在缺陷的，希望修订时改进。

回答人：chenyiwei
回复 11 楼 zwenz 的帖子 1 、在现在先模拟权益法再合并的思路下，在对子公司的长期股权投资模拟权益法核算时，并未同步模拟在母公司个别报表上根据模拟权益法下模拟确认的权益法收益同步计提 10 ％的法定盈余公积或其他盈余公积，而模拟调整后的长期股权投资又和子公司净资产（包括原先子公司提取的盈余公积在内）完全对销，这就导致合并报表中的盈余公积完全等于母公司个别报表的盈余公积，也就是不能在合并报表上直接反映出子公司盈余公积中归属母公司份额的提取、使用情况。但个人认为，在目前的实体理论下，恢复子公司盈余公积可以更好地反映出合并集团作为一个整体通过提取盈余公积方式对其利润分配的限制。 如果直接采用成本法抵消（IFRS下通常采用此方法），则子公司在合并日后提取的盈余公积中归属母公司的份额通常直接与母公司个别报表的盈余公积相加（因为在成本法下，长期股权投资帐面余额中不反映合并日后子公司净资产的变动情况，所以合并日后子公司净资产的变动不会被抵消，而是直接与母公司个别报表中的相同项目相加），这样子公司提取的盈余公积中归属母公司的份额就会自然反映在合并资产负债表上。
2 、 33 号准则虽然通过解释 2 号和财会便[2009]14号文等方式打过补丁，但其偏重于抵消过程的基本思路并未彻底改变（仍然是传统的规则导向型思路），而IAS27更强调阐述合并的理念和合并应达到的结果，在此方面，CAS33仍然是存在欠缺的，尤其在基于原则的会计准则刚刚引入的情况下，不利于执行效果的提高，可能使会计、审计人员不能学会面对复杂的内部交易事项和视角差异的处理方法。